【裁判字號】    92,易,242
【裁判日期】    920820
【裁判案由】    著作權法
【裁判全文】
臺灣板橋地方法院刑事判決                          九十二年度易字第二四二號
    公  訴  人  臺灣板橋地方法院檢察署檢察官
    被      告  己○○
右列被告因著作權法案件，經檢察官提起公訴（九十一年度偵字第七八八０號），本
院判決如左：
    主  文
己○○連續以明知為侵害著作權之物，意圖營利而交付之方法侵害他人之著作權，處
有期徒刑肆月，如易科罰金，以佰元折算壹日。
扣案如附表所示之非法重製音樂光碟片壹佰拾柒片、「極速舞曲王」封面張、新
台幣捌佰元及投錢捅壹個均沒收。
    事  實
一、己○○明知如附表所示之音樂光碟片（ＣＤ）內灌製之歌曲，分別為附表所示滾
    石國際音樂股份有限公司、上華國際企業股份有限公司、豐華唱片股份有限公司
    、新力哥倫比亞音樂股份有限公司、福茂唱片音樂股份有限公司、博德曼股份有
    限公司、華納國際音樂股份有限公司、科藝百代股份有限公司、魔岩唱片股份有
    限公司、環球國際唱片股份有限公司、艾迴股份有限公司、華研國際音樂股份有
    限公司所錄製發行，為前開公司享有著作權之錄音著作，而「極速舞曲王」音樂
    光碟片之封面設計，為派司音樂有限公司（以下簡稱派司公司）享有著作權之美
    術著作，且如附表所示之音樂光碟片，皆係不詳姓名之人未經著作權人同意而擅
    自重製，侵害附表所示著作權人之著作權之非法重製物，而「極速舞曲王」之封
    面，亦係不詳姓名之人未經著作權人同意而擅自重製，侵害派司公司美術著作之
    非法重製物，己○○以不詳之方式取得後，竟基於明知為侵害著作權之物而意圖
    營利交付之概括犯意，自民國九十一年四月二十三日下午五時許起至同日晚間十
    一時三十分許，在台北縣蘆洲市○○街一一五號之二對面，擺設攤位陳列前揭非
    法重製之音樂光碟片，供來往之人選購，並豎立標明「一片一百、四片三百、七
    片五百」之牌示，及放置投錢桶，購買前開非法重製音樂光碟片之顧客，則依前
    開標明之金額，將現金投入前開投錢桶中，而連續販售予過往不特定之消費者。
    。嗣因台北市政府警察局刑事警察大隊警員發覺前開攤位有違反著作權法情事，
    通知告訴人前開蒐證。嗣於同日晚間十一時四十分許，適己○○將投錢桶及部分
    音樂光碟片收至其所有車牌號碼ＲＳ─二二五二號自用小貨車上時，為警在上址
    當場查獲，並扣得如附表所示之非法重製之音樂光碟片一百三十七片、「極速舞
    曲王」三片、販賣盜版音樂光碟片所得之金額新台幣（下同）八百元及投錢桶一
    個。
二、案經派司音樂有限公司、滾石國際音樂股份有限公司、上華國際企業股份有限公
    司、豐華唱片股份有限公司、新力哥倫比亞音樂股份有限公司、福茂唱片音樂股
    份有限公司、博德曼股份有限公司、華納國際音樂股份有限公司、科藝百代股份
    有限公司、魔岩唱片股份有限公司、環球國際唱片股份有限公司、艾迴股份有限
    公司、華研國際音樂股份有限公司告訴台北市政府警察局移送台灣板橋地方法院
    檢察署檢察官偵查起訴。
    理  由
一、訊據被告己○○固坦承有將攤位之物搬到其車時為警查獲，且販賣前開非法重製
    音樂光碟片之攤位電源亦係接到其所有車牌號碼ＲＳ─二二五二號自用小貨車上
    之事實，惟矢口否認有何以明知為侵害著作權之物，意圖營利而交付之方法侵害
    他人之著作權犯行，辯稱：其是在上址擺設類似賓果遊戲之攤位，前開販賣非法
    重製音樂光碟片之攤子非其所有，扣案之音樂光碟片亦非其所有，是一位叫「英
    雄」（被告有時辯稱前開攤位係「阿華」、「阿華」夫妻、胖女人、老闆、老闆
    娘）的，其也沒有幫或與「英雄」一起賣；投錢桶是其受「阿華」（被告有時辯
    稱為老闆娘等人叫其拿去）之託，代將投錢桶放至其所有前開自用小貨車上；收
    攤時因前開攤位擺在其車右前方，沒有辦法移動其車，故其將之拿到其車後方；
    車上所扣到的是色情光碟片，不是ＣＤ，有部分扣案的ＣＤ是其所有，但其沒有
    在賣云云。經查：如附表所示之音樂光碟片一百三十七片及「極速舞曲王」封面
    三紙，均係未經各該著作財產權人之授權或同意而擅自重製之侵害著作權之物，
    業據告訴代理人甲○○、丙○○於警訊中指訴綦詳，並有「極速舞曲王」封面影
    本乙紙、被侵害錄音著作及權利相關證件清冊、被侵害之音樂光碟片封面十四紙
    在卷可稽，音樂光碟片一百四十片扣案可證。而本件係因警員查察時發覺前開攤
    位販賣非法重製之音樂光碟片，通知告訴人前往蒐證，並埋伏查獲被告之事實，
    業據證人庚○○即查獲本件之警員於檢察官九十一年六月四日偵訊中證稱：當天
    其等在該處旁偵辦商標法案件，發現整條夜市有三攤盜版ＣＤ，其中二攤有警覺
    已搬走，被告是擺垃圾桶方式；後來在查獲被告附近其等裝吃東西，就看被告垃
    圾桶情形，其等同事假裝去看，發現有新的音樂片，就打電話給告訴人，他們就
    來設錄影機，其等就撤離，等快一個小時，他們通知其等，是被告收垃圾桶錢，
    及至箱型車之後面又從箱型車後面走出來，其等就認定被告為老闆，當時被告否
    認賣，稱是受僱別人，在其箱型車內查獲總量三分之一盜版ＣＤ，ＣＤ塑膠袋部
    分拆封，部分沒有拆，在垃圾桶內有看到八百元；因被告本身攤位較大，盜版Ｃ
    Ｄ在旁邊較小，但被告從頭到尾均否認有賣盜版ＣＤ，因告訴人拍攝過程不只一
    次看被告在收垃圾桶錢拿到車上，後來當場看到被告在打包ＣＤ等語。證人丁○
    ○於本院九十二年四月一日調查中亦證稱當時其等幾個人一組，巡邏時有看到本
    件攤位上有光碟片；其等曾經看到被告把垃圾桶拿走，把錢拿走，再把垃圾桶拿
    出來，第二次是在收攤時，被告也有拿桶子到後面去等語。證人庚○○於本院前
    開調查中復證稱：當天去蘆洲市○○街查臨時夜市，其等看攤位有盜版ＣＤ，在
    箱型車右側前方擺著小桌子，桌子上面有一個塑膠垃圾桶，桌上擺很多片子，並
    有一個牌子，上面寫一片一百，當時攤子沒人在顧，但是桌子那邊有擺燈泡，電
    源是從箱型車接出來的，其等就在那裡埋伏，當時被告就在桌子附近，但是沒有
    接近桌子，當時有看到人去投錢買ＣＤ，其等就聯絡告訴人法務，他有去現場拍
    錄影帶，其等就在那看老闆有沒有出來，後來拍到被告去收垃圾桶，其等就過去
    取締，當時其垃圾桶已經收起來，鐵架也已經收到箱型車裡面放，當時ＣＤ一部
    份在桌上扣到，一部份在車上扣到等語。足徵擺設販賣非法重製音樂光碟片之攤
    位在被告所有之箱型車右側前方，攤子為一個桌子，其上擺放非法重製音樂光碟
    片，並豎立一個牌子標明價錢，且有一個投錢桶供不特定之消費者購買後投幣用
    ，該攤位亦有擺設燈泡，燈泡之電源則係來自被告所有之前揭自用小貨車，被告
    係於搬運前開攤位之物時，為警當場查獲，則客觀上被告與該販售非法重製音樂
    光碟片之攤位顯有密切關係。被告雖辯稱前開攤位係「英雄」所有云云，然查被
    告對於該販賣非法重製音樂光碟片之攤位為何人所有，其何以搬運該攤位之物至
    其車乙節，前後供述不一，其於警訊中係稱：其係幫忙綽號「阿華」之真實年籍
    不詳之男子收理盜版之ＣＤ及投錢桶；於檢察官偵查中所提出之答辯狀中稱是「
    阿華」及「華嫂」在其攤位旁擺設ＶＣＤ販售，夜市收攤時，因其要開車離去，
    但因「阿華」之攤位擋住其車子，而阿華夫妻又不在，就將攤位移動到後面；於
    檢察官九十一年六月四日偵訊中稱：胖女人叫其拿到車上，且當時胖女人在其旁
    邊，請其拿的，其真的不知道是誰；於本院九十二年四月一日調查中則稱：是老
    闆叫其幫忙拿到後面，老闆在後面接手，並稱第一次拿桶子是老闆娘叫其拿去的
    ，其不知道他是誰，綽號叫什麼，擺攤的人是誰，其也不知道，他們人都沒有在
    現場，其也沒有幫他看；於本院九十二年六月十七日審理中稱：ＣＤ不是其的，
    是一位叫「英雄」的男子的云云，則對於前開攤位為何人擺設及ＣＤ為何人所有
    ，被告時而稱「阿華」，時而稱「阿華」「華嫂」，時而稱胖女人，時而稱老闆
    ，時而稱老闆娘，時而稱「英雄」，前後不一，則是否確實另有擺設攤位之人，
    非無疑問。被告雖又辯稱收攤時因前開攤位擺在其車右前方，沒有辦法移動其車
    ，故其將之拿到其車後方云云，惟查當時攤子對被告的車子沒有影響等情，業據
    派司公司告訴人代理人甲○○於本院九十二年五月二十日調查中證述明確，核與
    被告所辯情節不符。被告雖復稱其只是將該攤位之物放置在其車後方，並未搬上
    車云云。惟查前開攤位之架子等物業已搬到車上之事實，業據證人戊○○、乙○
    ○、庚○○、丁○○即查獲本件之警員於本院九十二年四月一日調查中證述明確
    ，亦與被告所辯情形有間。則倘前開攤位非被告經營，被告何以將該攤位之物搬
    上其所有之自用小貨車上？再者，被告雖辯稱：車上所扣到的是色情光碟片，不
    是ＣＤ，有部分扣案的ＣＤ是其所有云云。然查扣案之ＣＤ一部份在桌上扣到，
    一部份在車上扣到，扣案之物除了非法重製之光碟外，並沒有妨害風化的片子等
    情，業據證人戊○○、乙○○、庚○○、劉於本院調查中證述屬實（參本院九十
    二年四月一日訊問筆錄），則若被告並無販賣扣案之非法重製音樂光碟片，何以
    查獲之部分之音樂光碟片係在其自用小貨車上扣得？綜上所述，被告前開所辯不
    無前後不一且矛盾之情形，且與查獲之警員及告訴代理人證述情節不符，則其所
    辯顯係避重就輕卸責之詞，尚難遽信。此外並有台北市政府警察局刑事警察大隊
    扣押筆錄、調查訪問紀錄表各乙紙、被告連同標示及投幣桶之相片乙幀等件附卷
    可稽。本件事證明確，被告犯行洵堪認定。
二、查被告犯罪後，著作權法業已修正，於九十二年七月九日公布施行，於同年月十
    一日生效，其中違反著作權法第八十七條第二款，而犯同法第九十三條第三款之
    以明知為侵害著作權之物意圖營利而交付之方法侵害他人之著作權罪，於修正後
    改列為第九十一條之一第一項，構成要件修正為「意圖營利而以移轉所有權之方
    法散布著作重製物而侵害他人之著作財產權者」，法定刑則由處二年以下有期徒
    刑，得併科新台幣十萬元以下罰金，修正為三年以下有期徒刑、拘役，或科或併
    科新臺幣七十五萬元以下罰金。經比較新舊法之結果，以舊法有利於被告，依刑
    法第二條第一項但書之規定，應適用最有利於被告之舊法。核被告所為係違反修
    正前著作權法第八十七條第二款，而犯同法第九十三條第三款之以明知為侵害著
    作權之物意圖營利而交付之方法侵害他人之著作權罪。公訴意旨雖認被告係犯修
    正前著作權法第九十三條第三款以同法第八十七條第二款之明知為侵害著作權之
    物，意圖散布而陳列罪，惟扣案之投錢桶中既有現金八百元，且被告亦自承中間
    曾經收取一桶錢，應該有人買音樂光碟騙等語，從而被告之行為當非僅止於意圖
    散布而陳列，而應為意圖營利而交付之販賣行為，公訴意旨漏未斟酌此點，尚有
    未洽，惟其基本社會事實同一，本院自應予審理，並變更其起訴法條。被告基於
    營利之意圖陳列非法重製之音樂光碟後進而交付，其低度之陳列行為，應為高度
    之交付行為所吸收，不另論罪。被告先後多次犯行，時間緊接，所犯均屬構成要
    件相同之罪名，顯係基於概括犯意反覆為之，依連續犯規定論以一罪，並依法加
    重其刑。又被告以一販賣行為侵害多人之著作財產權，係屬同種類之想像競合犯
    。爰審酌被告係因一時失慮，貪圖小利，致觸犯法律，兼衡其犯罪手段、次數、
    所生之實害及犯後否認犯行態度不佳等一切情狀，量處如主文所示之刑，並諭知
    易科罰金之折算標準。
三、扣案如附表所示之非法重製音樂光碟片一百三十七片、「極速舞曲王」三片、投
    錢桶一個，係被告所有供犯罪所用之物；另扣案八百元，則係被告販賣非法重製
    音樂光碟片所得之物，應分別依刑法第三十八條第一項第二款、第三款之規定宣
    告沒收。
據上論斷，應依刑事訴訟法第二百九十九條第一項前段、第三百條，修正前著作權法
第八十七條第二款、第九十三條第三款，刑法第二條第一項但書、第十一條前段、第
五十六條、第五十五條、第四十一條第一項前段、第三十八條第一項第二款、第三款
，罰金罰鍰提高標準條例第二條，判決如主文。
本案經檢察官曾文鐘到庭執行職務。
中      華      民      國    九十二    年      八      月     二十     日
                                    臺灣板橋地方法院刑事第二庭
                        法  官   張   宏   節
右正本證明與原本無異。
如不服本判決，應於判決送達後十日內向本院提出上訴狀。
                                        書記官   李   淑   秋
中      華      民      國    九十二    年      八      月    二十八    日
附錄本案論罪科刑法條全文
修正前著作權法第八十七條：
有下列情形之一者，除本法另有規定外，視為侵害著作權或製版權︰
一  以侵害著作人名譽之方法利用其著作者。
二  明知為侵害著作權或製版權之物而散布或意圖散布而陳列或持有或意
    圖營利而交付者。
三  輸入未經著作財產權人或製版權人授權重製之重製物或製版物者。
四  未經著作財產權人同意而輸入著作原件或其重製物者。
五  明知係侵害電腦程式著作財產權之重製物而仍作為直接營利之使用者
    。
修正前著作權法第九十三條：
有下列情形之一者，處二年以下有期徒刑，得併科新台幣十萬元以下罰金
︰
一  侵害第十五條至第十七條規定之著作人格權者。
二  違反第七十條規定者。
三  以第八十七條各款方法之一侵害他人之著作權者。


司法院資訊處製作；財團法人民間司法改革基金會備份。
